【裁判字號】    90,訴,473
【裁判日期】    901113
【裁判案由】    搶奪等
【裁判全文】
臺灣彰化地方法院刑事判決                            九十年度訴字第四七三號
    公  訴  人  臺灣彰化地方法院檢察署檢察官
    被      告  丁○○
右列被告因贓物案件，經檢察官提起公訴（八十九年度偵字第四０三八號），本院判
決如左：
    主      文
丁○○無罪。
    理      由
一、公訴意旨略以：被告丁○○於民國八十九年五月初，明知乙○○持至其彰化縣福
    興鄉○○村○○路○段五五五巷一弄廿一號住處之新台幣（以下同）一百元舊紙
    鈔一百張係贓物（該舊紙鈔係甲○○所有，於八十九年五月三日晚上七時十分許
    ，在彰化縣鹿港鎮○○路與公園一路口，遭乙○○、丙○○二人搶得（丙○○搶
    奪部分業經本院另行判決，乙○○搶奪部分為本院通緝中）），竟仍以一萬三千
    元之價格加以購買，該變賣所得之贓款由乙○○留下四千元，供己花用，其餘款
    項則交給丙○○，因認被告丁○○涉犯刑法第三百四十九條第二項之故買贓物罪
    嫌。
二、按犯罪事實應依證據認定之，無證據不得推定其犯罪事實，又不能證明被告犯罪
    者，應諭知無罪之判決，此於刑事訴訟法第一百五十四條及同法第三百零一條第
    一項分別定有明文；及按認定不利於被告之事實須依積極證據，茍積極證據不足
    為不利於被告事實之認定時，即應為有利於被告之認定，更不必有何有利之證據
    ；又按事實審法院對於證據之取捨，依法雖有自由判斷之權，然積極證據不足證
    明犯罪事實時，被告抗辯或反證縱屬需虛偽，仍不能以此資為積極證據應予採信
    之理由；再按事實之認定，應憑證據，如未能發現相當證據，或證據不足以證明
    ，自不能以推測或擬制之方法，以為裁判基礎（最高法院三十年上字第八一六號
    、三十年上字第四八二號、四十年台上字第八六號判例參照）。又認定犯罪事實
    ，所憑之證據，雖不以直接證據為限，間接證據亦包括在內，然無論直接或間接
    證據，其為訴訟上之證明，須於通常一般之人均不致於有所懷疑，而得確信其為
    真實之程度者，始得據為有罪之認定，倘其證明尚未達到此一程度，而有合理之
    懷疑存在時，即無從為有罪之認定（最高法院七十六年台上字第四九八六號判例
    參照）。
三、本件公訴意旨認被告丁○○涉犯刑法第三百四十九條第二項之故買贓物罪嫌，無
    非係以被告乙○○係六十一年次，依該年紀不應有該百元舊鈔，且被告乙○○並
    非販賣舊紙鈔之業者，被告丁○○有收藏舊鈔之興趣，應至古物店內購買為宜，
    在購買舊紙鈔時，亦應注意舊紙鈔之來源，以免購得偽鈔或贓物，被告乙○○一
    次變賣一百張舊鈔，數量甚多，又以一萬三千元（原面值為一萬元）購得，備有
    三千元之差價變賣，亦有違常情，被告丁○○自應查明來源，其自不能推諉不知
    ，是以被告丁○○所辯不知該紙鈔係贓物，不可採信等語為其論據。訊據被告丁○○則堅決否認有故買贓物之犯行，辯稱：我並不知道乙○○拿來賣的百元舊紙
    鈔係贓物，因本來就認識乙○○，而乙○○的父親以前是村長，所以我也認識他
    父親，而我蒐集各類錢幣、紙鈔已有十多年了，住在村莊每個人都知我在蒐集各
    類錢幣、紙鈔，我有問乙○○鈔票是如何來的，他說那是他岳父給他的，我向他
    購買一萬三千元是行情價，並非有價格過低之情形，且因市面上這種鈔票很多，
    所以我並不覺得該紙鈔有問題等語。經查，乙○○所賣予被告丁○○之一百元舊
    紙鈔一百張雖係甲○○所有，於八十九年五月三日晚上七時十分許，在彰化縣鹿
    港鎮○○路與公園一路口，遭乙○○、丙○○二人搶得之贓物，惟乙○○雖係六
    十年次，然一般有蒐集興趣之人常蒐集年代久遠之物品，並不一定與該蒐集者之
    年紀相當，又一般蒐集古物者亦常有互易或互相買賣之情形，其並無固定之交易
    地點或來源證明可供查證，且乙○○於八十九年五月二十六日檢察官訊問時稱：
    我弟弟拿那一百張舊鈔賣給錢幣社九千元，我認為價值不只九千元，因是連號，
    我叫我弟弟拿回來，我才拿去賣給丁○○等語，丙○○於八十九年五月二十六日
    檢察官訊問時亦稱：百張百元舊鈔我本來賣錢幣社九千元等語，故被告丁○○以
    一萬三千元之價格向乙○○購買一百元舊紙鈔一百張（原面值為一萬元），其交
    易價格亦非顯不相當，被告丁○○縱有未詳查舊鈔來源之疏失，然一般舊鈔市場
    之交易並無如機車有來源證明可供查證，而故買贓物亦必須有贓物之認識，故亦
    不能僅因事後查出該舊鈔係搶得之贓物，即認被告丁○○明知該舊鈔係贓物，是
    以被告丁○○所辯尚堪採信。此外，復查無其他積極證據足認被告丁○○有何故
    買贓物之犯行，揆諸前開說明，被告丁○○犯罪不能證明，自應為其無罪之諭知
    。
據上論斷，應依刑事訴訟法第三百零一條第一項，判決如主文。
中      華      民      國    九十      年     十一     月     十三     日
                                臺灣彰化地方法院刑事第二庭
                                    法      官  石  馨  文
右正本證明與原本無異。
如不服本判決，應於判決送達後十日內，向本院提出上訴狀( 須附繕本 )。
告訴人或被害人對於判決如有不服具備理由請求檢察官上訴者，其上訴期間之計算係
以檢察官收受判決正本之日期為準。
                                    法院書記官  黃  意  雯
中      華      民      國    九十      年     十一     月     十四     日


司法院資訊處製作；財團法人民間司法改革基金會備份。
